【裁判字號】    97,台上,2361
【裁判日期】    970605
【裁判案由】    違反毒品危害防制條例
【裁判全文】
最高法院刑事判決            九十七年度台上字第二三六一號
上  訴  人  甲○○
選任辯護人  楊振芳律師
上列上訴人因違反毒品危害防制條例案件，不服台灣高等法院台
中分院中華民國九十七年三月六日第二審判決（九十六年度上重
訴字第三四號，起訴案號：台灣彰化地方法院檢察署九十五年度
偵字第五二五四、九九三二號），提起上訴，本院判決如下：
    主  文
上訴駁回。
    理  由
按刑事訴訟法第三百七十七條規定，上訴於第三審法院，非以判
決違背法令為理由，不得為之。是提起第三審上訴，應以原判決
違背法令為理由，係屬法定要件。如果上訴理由書狀並未依據卷
內訴訟資料，具體指摘原判決不適用何種法則或如何適用不當，
或所指摘原判決違法情事，顯與法律規定得為第三審上訴理由之
違法情形，不相適合時，均應認其上訴為違背法律上之程式，予
以駁回。本件上訴人甲○○上訴意旨略稱：（一）證人鄭耀韋於
第一審改稱僅曾與上訴人合購海洛因，並未向上訴人買過二次海
洛因，前後所證已有不一，其於警詢、偵查中所稱向上訴人買過
海洛因之證言即有可疑。上訴人與其女友胡淑萍係於民國九十四
年十一、十二月間始居住於員林鎮○○○○○道路附近，鄭耀韋
卻稱九十四年七、八月間於員林鎮○○○○○道路附近上訴人之
住處向上訴人買過二次海洛因，足見不實。卷附九十五年一月二
十一日四時四十二分五十四秒、同日七時二十七分三十六秒、同
日八時五十八分四十六秒之0000000000號與0000
000000號行動電話通聯紀錄，業經鄭耀韋多次否認為其通
話紀錄，並經法務部調查局鑑定並非鄭耀韋之語音。上訴人於警
詢、偵查中雖供稱係與綽號「阿偉」者之通話，惟通話內容係有
關安非他命，而非海洛因，自不能作為上訴人販賣海洛因予鄭耀
韋之依據。原審不採鄭耀韋於第一審中有利於上訴人之證詞，又
以起訴書關於鄭耀韋以0000000000號電話向上訴人購
買海洛因部分顯係誤載、鄭耀韋記憶混淆等語，而摒棄上訴人關
於0000000000號行動電話之有利辯解，採證實有違經
驗法則。（二）證人張宜翔於第一審改稱未曾向上訴人購買安非
他命，亦與偵查中所證不一；上訴人於九十二年八月十五日至九
十四年三月三日因案服刑，張宜翔所稱結識上訴人及購買毒品之
時間，上訴人均在監；顯見張宜翔警、偵訊中所為證述不實。張
宜翔於九十四年六月間因竊取上訴人之手機遭上訴人毆打而有怨
隙，已經證人張宜翔、洪明華證述屬實，所為不利上訴人之證述
自不得遽信。證人張宜翔固證稱卷附通聯紀錄係其欲以母親名義
騙取上訴人之安非他命，並非出於購買之意圖，自不得作為上訴
人販賣安非他命予張宜翔之依據。證人張宜翔所使用之0000
000000號行動電話，與0000000000號行動電話
於九十四年七月二十二日下午十時四十七分之通聯紀錄，上訴人
始終否認係與其通話，原審未將上開電話監聽紀錄送聲紋鑑定，
亦有違法。（三）證人張宏義、廖子寬、楊凱文於第一審證稱，
九十五年二月九日下午係上訴人與楊凱文欲搬家而向廖子寬借車
，並順便載廖子寬去郵局，並無販毒之事，與上訴人迭次供述相
符。廖子寬固於警詢、偵查中為不利於上訴人之證述，然在其自
己之案件中已否認；且其關於一兩安非他命由誰交付予上訴人乙
節前後所供不一，顯有瑕疵。廖子寬一案之共同上訴人張宏義，
則自始否認有毒品交易，於本件第一審作證時亦否認之。原判決
認定上訴人以新台幣（下同）八萬元向廖子寬、張宏義購得一兩
安非他命後，即以八萬元之價格出售他人，未獲利分文，亦違背
經驗法則。是原審率認上訴人有於九十五年二月九日下午三時於
彰化縣永靖鄉某路口以八萬元出售安非他命予不詳姓名成年人之
犯行，自有違背法令。（四）證人洪聰富曾託上訴人交付毒品予
他人，因毒品被劫走，懷疑上訴人黑吃黑，因而毆打上訴人並要
脅上訴人及其友人邱世棟、黃錫勳簽立本票、借據，以保證上訴
人償還該筆毒品金額，上訴人迄今尚未完全返還，業經上開人等
於相關案件中迭次陳明，並有本票、借據影本在卷。洪聰富所為
不利上訴人之證述，恐有誣攀。再者販賣毒品者豈有任令他人賒
欠鉅額毒款之理？又上訴人販毒時若要洪聰富載往約定地點，洪
聰富何以不自己販毒，而需透過上訴人？有違常理。前開業經鄭
耀韋多次否認為其通話紀錄，並經法務部調查局鑑定並非鄭耀韋
語音之0000000000號與0000000000號行動
電話通聯紀錄，洪聰富卻指稱係上訴人與鄭耀韋之通話，且係在
其車上所為，可見所述不實。上訴人辯稱洪聰富因上訴人等人指
證其販毒，始坦承犯行，因而為不實之證述報復上訴人，對此有
利於上訴人之證據何以不採，原判決並未說明，有判決不備理由
之違法。原判決認定洪聰富證述上訴人一開始均向其拿半兩、一
兩毒品，約近萬元，以測試上訴人之信用，又認定上訴人以一兩
八萬元之價格向張宏義、廖子寬購買安非他命轉售；按海洛因之
價格高於安非他命，原判決就毒品之價格，有認定前後矛盾之違
法。（五）原判決徒以證人鄭耀韋、張宜翔、廖子寬等於警詢、
偵查中證述，時間距案發較近，即率認其最初之證述為真實，採
證亦有違法。上訴人並無本件連續販賣第一、二級毒品之犯行，
而依本案現存之證據，均不足據為上訴人有罪之認定云云。
惟查原判決依憑上訴人部分自白、證人鄭耀韋、洪聰富、張宜翔
、胡淑萍、廖子寬、洪明華之證言，上訴人使用之000000
0000號行動電話於九十五年一月二十一日凌晨四時四十二分
五十四秒及同日上午七時二十七分三十六秒與00000000
00號行動電話之通訊監察譯文、上訴人使用之0000000
000號行動電話於九十四年七月二十二日下午十時四十七分與
證人張宜翔所使用之0000000000號行動電話之通訊監
察譯文，泛亞電信股份有限公司資料查詢一紙、台灣高等法院上
訴人前案紀錄表、法務部調查局聲紋鑑定報告書二紙、台中逢甲
郵局客戶歷史交易清單一紙等證據，資以認定上訴人有原判決事
實欄所記載之犯罪事實，因而撤銷第一審不當之科刑判決，依刑
法修正前連續犯之規定，改判論處上訴人連續販賣第一級毒品、
又連續販賣第二級毒品罪刑（均累犯，各處有期徒刑八年六月、
八年二月，應執行有期徒刑十六年），已詳述其所憑之證據及理
由。對於上訴人矢口否認有本件犯行，辯稱(1)伊向洪聰富購得之
海洛因及甲基安非他命，均欲供己施用，伊己身連銀行貸款利息
均無法繳出，焉有可能跟證人洪聰富拿取多量之毒品販賣，況伊
與證人洪聰富認識時間非久，證人洪聰富焉有可能在伊未付款前
，即將海洛因及甲基安非他命交付販賣，洪聰富因不滿伊供出向
其購買毒品才挾怨報復誣指伊販毒；(2)伊與鄭耀韋間毫無毒品跟
金錢之往來；(3)因證人張宜翔曾去伊住處竊盜，伊曾毆打證人張
宜翔，伊且認識證人張宜翔之叔叔，故不敢與證人張宜翔間有任
何毒品及金錢的往來；(4)阿偉曾在證人廖子寬處看到伊跟證人洪
聰富購買甲基安非他命，因而阿偉本來雖不認識洪聰富，但仍直
接跟洪聰富購買甲基安非他命，伊未曾直接經手此部分之毒品及
錢；(5)伊因欲向證人廖子寬借車搬家，曾載證人廖子寬去郵局匯
錢，伊不知證人廖子寬要匯多少錢給何人，亦不知證人廖子寬所
要匯的錢之來源云云。選任辯護人為上訴人辯護稱：(1)0000
000000之門號，係上訴人女友胡淑萍於九十四年十一月左
右才申請，上訴人不可能在九十四年七、八月間，即利用該行動
電話充作販毒聯絡工具，且上訴人係自九十四年底方與證人胡淑
萍共同承租位於彰化縣員林鎮員林家商附近住處，證人鄭耀韋於
警詢時證稱曾於該年八月間，即至該處向上訴人購買毒品等情，
即與事實不符，況證人鄭耀韋於原審時所為證述與警、偵訊不一
，證人鄭耀韋之警、偵訊證述尚難採信；(2)上訴人未曾使用過0
000000000之門號，故上訴人不可能利用該00000
00000門號作為與張宜翔間之販賣毒品之工具；況張宜翔證
稱與上訴人認識及購買甲基安非他命時間，上訴人當時仍在監執
行，證人張宜翔嗣後於原審審理時，亦已翻異前詞，亦難認證人
張宜翔之警、偵訊證述可採；(3)上訴人於搭載證人廖子寬前往郵
局匯款後，即與證人楊凱文前往搬家，根本無與證人廖子寬一同
前往永靖鄉販賣甲基安非他命之情，證人廖子寬於原審審理時亦
改證稱絕無此事，自難僅憑證人廖子寬於警、偵訊之證述而為上
訴人不利之認定；(4)證人洪聰富曾囑託上訴人交付毒品予他人，
該毒品後遭他人劫走，但證人洪聰富卻認係上訴人黑吃黑，將上
訴人痛毆成傷，顯見上訴人與證人洪聰富間早有嫌隙；況販賣毒
品貴在現金交易，販毒者豈有任令他人賒欠鉅額毒款之理；又上
訴人販賣毒品時，若要洪聰富駕車載往約定地點，則證人洪聰富
乾脆自己販毒即可等語，可認上訴人並無何販賣第一級毒品海洛
因及第二級毒品甲基安非他命之犯行云云。經綜合調查證據之結
果，認均不可採，分別在判決內詳予指駁，並說明其理由，從形
式上觀察，並無違背法令之情形。查（一）證人之供述前後稍有
不符或相互間有所歧異，究竟何者為可採，事實審法院非不可本
於經驗法則，斟酌其他情形，作合理之比較，定其取捨；若其基
本事實之陳述與真實性無礙時，仍非不得予以採信，非謂一有不
符或矛盾，即認其全部均為不可採信。從而供述之一部認為真實
者，予以採取，自非證據法則所不許。原判決理由說明上訴人及
證人鄭耀韋於警、偵訊時，均未曾提及雙方係合資購買海洛因，
上訴人於第一審進行準備程序時，尚辯稱伊與鄭耀韋間，毫無毒
品及金錢往來，渠二人於第一審審理時，突均改稱雙方係合資購
買海洛因，真實性即非無疑；且上訴人與鄭耀韋於第一審審理時
，就共同合資購買海洛因之次數、藥頭如何到達現場、藥頭事後
有無帶領前往吸毒地點等重要情節，均有扞格之處，因認嗣後供
詞並不足採，應以證人鄭耀韋於警詢、偵查時之供述為可採。再
審酌上訴人於九十四年七、八月間雖未住於員林家商附近，然並
非不能於該處交易毒品，證人鄭耀韋於第一審審理時，縱改稱伊
與上訴人合資購買海洛因等語，然仍證稱與上訴人約定見面之地
點，係在彰化縣員林鎮員林家商附近，而上訴人於原審法院審理
時，亦陳稱雙方在員林家商附近見面合資購買海洛因等語，雖證
人鄭耀韋及上訴人於第一審所稱雙方合資購買海洛因乙節不實，
然就雙方見面交易地點部分，雙方既均陳稱係在彰化縣員林鎮員
林家商附近，可認該處即係雙方實際交易地點。證人鄭耀韋與上
訴人間既互有往來，證人鄭耀韋知悉上訴人後來確租屋在彰化縣
員林鎮員林家商附近，因而於警詢、偵查時，證稱係在上訴人員
林家商附近住處交易，此部分證述並無妨礙其就其餘交易情節之
證述，故認上訴人辯稱係於九十四年底方承租位於彰化縣員林鎮
員林家商附近住處，鄭耀韋所稱曾於該年八月間，即至該處向伊
購買毒品與事實不符云云，並不足採。原判決所為論述並無違背
經驗法則或論理法則之違法情形。（二）原判決復說明衡以證人
張宜翔於警詢及偵查時，就與上訴人交易甲基安非他命之時間、
地點、價格均證述明確；且員警及檢察官於製作證人張宜翔之警
詢及偵查筆錄時，均曾提示九十四年七月二十二日下午十時四十
七分，張宜翔購買毒品所使用之0000000000門號與0
000000000門號之通訊監聽譯文，參以證人洪聰富於第
一審亦證稱：曾親眼目睹上訴人出賣甲基安非他命予第三人後，
隨即返還向伊購買甲基安非他命之款項等情，因認證人張宜翔於
警詢及偵查時所稱曾向上訴人購買甲基安非他命之證詞為可採，
其嗣後翻異前詞，應係於上訴人在庭情況下，懾於人情壓力所為
之不實陳述。且證人張宜翔於第一審審理時，尚無視己身可能涉
犯偽證罪，改證稱伊係與上訴人合資購買甲基安非他命，殊難以
上訴人曾毆打張宜翔，即認張宜翔警詢、偵查時所述上訴人販賣
甲基安非他命給伊之事實為不實在。又以行動電話之門號申請人
與使用者未必同一，尚難僅因申請人非上訴人，遽認上訴人絕未
使用0000000000門號行動電話，況證人張宜翔自警詢
至第一審均堅稱經警監聽0000000000門號與0000
000000門號之通話紀錄，即係其與上訴人之對話，足認上
訴人確曾使用前揭門號與張宜翔聯絡，因認上訴人此部分辯解，
尚難採信。事證既已臻明確，原審未依聲請將監聽紀錄送請鑑定
聲紋比對亦無違法可言。（三）證人廖子寬於警詢、偵查時證稱
因上訴人係伊及張宏義之朋友，張宏義將甲基安非他命給上訴人
販賣，上訴人從張宏義處拿到甲基安非他命後，要伊載其去永靖
鄉賣甲基安非他命，該次拿到的錢，係由伊匯八萬元至楊竹平帳
戶內等語。證人廖子寬與上訴人間並無怨隙，應無妄加誣指上訴
人之理，並有楊竹平所申請之台中逢甲郵局局號0000000帳號000
0000號客戶歷史交易清單一紙在卷可稽。至於證人廖子寬於第一
審雖改稱未載上訴人去永靖，未交付安非他命給上訴人，上訴人
亦未交付八萬元給伊，匯款並非毒品交易之款項，係伊積欠楊竹
平之欠款云云，惟參以證人廖子寬於第一審亦證稱確有如偵查中
之證述，且其與張宏義販賣毒品予上訴人部分亦經判處罪刑，原
判決因認證人廖子寬於第一審所述顯係脫卸己身刑責及迴護上訴
人之詞，並不足採。此乃原審取捨證據及證據證明力判斷職權之
問題，其所為判斷，尚無悖乎一般經驗法則，自不得指為違法。
（四）證人洪聰富於第一審審理時即具結證稱：伊並非因上訴人
指證伊販毒，才會說上訴人有販毒，而係因自己都要認罪，就將
全部實情說出來等語。查警詢時指證洪聰富販毒者非僅上訴人一
人，然洪聰富並未指證渠等全部均有販毒之行為。證人洪聰富經
具結後仍為此證述，上訴人辯稱洪聰富係因伊指認其販毒始挾怨
報復誣指及辯護人辯稱洪聰富與上訴人間早有嫌隙，均尚難遽採
。上訴人另辯稱：伊毫無資力，且與洪聰富認識時間極短，洪聰
富焉有可能在未收錢前，就先將毒品交予伊販賣云云，惟查證人
洪聰富又稱：因上訴人一開始都是拿半兩、一兩，約近萬元而已
，伊就以這種方式測試上訴人之信用，因上訴人一開始信用很好
，伊才會相信上訴人，後來才會賣給上訴人較大額之數量，況上
訴人於警詢時亦供稱曾因拿洪聰富之毒品至水湳機場附近一汽車
賓館要交與綽號阿朋者，嗣後被搶，未能交付金錢與洪聰富而被
毆打，於偵查時亦供稱：如果伊沒錢跟洪聰富買毒品時，洪聰富
會讓伊先欠著等語，足徵證人洪聰富上開證述有據，原審因認上
訴人所辯伊毫無資力，且與洪聰富認識時間極短，洪聰富不可能
在未收錢前，就先將毒品交予伊販賣，洪聰富係挾怨報復云云，
並不足採。又證人洪聰富既非可與各該欲買受海洛因之人聯絡，
自不可能自行完成各該次海洛因交易，尚難僅因洪聰富持有毒品
，且在上訴人陪同下前往交易地點，即認洪聰富可自行完成各該
次海洛因交易，不需上訴人陪同，上訴人此部分所辯亦難遽採。
原判決所為論述，亦無違背經驗法則或論理法則之處。（五）原
判決理由另說明：證人鄭耀韋、張宜翔、廖子寬於警詢中及第一
審法院審理時證述，雖有前後不符之情形，惟審酌其等於警詢中
之證述距案發日較近，當時記憶自較深刻等情，以及證人鄭耀韋
及張宜翔於第一審法院審理時，亦均證稱警詢筆錄上之記載，確
均係渠等自身當時之供述等語，證人廖子寬於第一審亦證稱確有
為偵查時所為與警詢大致相符之證述，因認證人鄭耀韋、張宜翔
、廖子寬警詢中所為之陳述，客觀上具有較可信之特別情況，亦
為證明犯罪事實存否所必要，因認其等於警詢中之證言均得為證
據，有證據能力。證人鄭耀韋、張宜翔、廖子寬偵查中之結證亦
無顯有不可信之情況，依刑事訴訟法第一百五十九條之一第二項
規定亦有證據能力等語。原判決並非單憑上開證人之初訊距案發
時間較近，記憶較新為由判斷其證據能力，核無上訴人上訴意旨
所指摘之違背法令情形。上訴意旨，就屬原審採證認事職權之適
法行使及原判決已經詳細調查並於判決理由內指駁說明之事項，
徒憑己見，任意指摘為違法，且仍為單純事實之爭執，俱非適法
之第三審上訴理由。依上揭說明，本件上訴違背法律上之程式，
應予駁回。
據上論結，應依刑事訴訟法第三百九十五條前段，判決如主文。
中    華    民    國  九十七  年    六    月    五    日
                      最高法院刑事第二庭
                          審判長法官  莊  登  照
                                法官  黃  一  鑫
                                法官  許  錦  印
                                法官  劉  介  民
                                法官  張  春  福
      本件正本證明與原本無異
                                      書  記  官
中    華    民    國  九十七  年    六    月    十    日
                                                    M


司法院資訊處製作；財團法人民間司法改革基金會備份。
